【裁判字號】    92,上易,799
【裁判日期】    920730
【裁判案由】    竊盜
【裁判全文】
臺灣高等法院高雄分院刑事判決                    九十二年度上易字第七九九號
      上  訴  人
      即  被  告  丙○○
      選任辯護人  郭清寶
右上訴人因竊盜案件，不服臺灣高雄地方法院九十一年度易字第一二二一號中華民國
九十二年四月十日第一審判決（起訴案號：臺灣高雄地方法院檢察署九十年度偵字第
一八一四七號），提起上訴，本院判決如左：
    主  文
原判決關於丙○○部分撤銷。
丙○○無罪。
    理  由
一、公訴意旨略以：被告丙○○與設於高雄市三民區○○○路三三三號綦懋汽車電機
    行負責人陳雍憲（現改名為陳柏叡，已經原審判處拘役五十日確定），係朋友關
    係，被告丙○○胞兄陳興旺曾將高雄縣大寮鄉○○村○○路一三八號廠房出租告
    訴人乙○○經營慶隆汽車保養廠，告訴人乙○○於停業後將生財機具置於廠內尚
    未搬遷，被告丙○○與陳雍憲基於意圖為自己不法所有之共同犯意，於民國八十
    九年十一月十三日下午三時十六分許，由陳雍憲僱請不知情之裝修搬運工人許榮
    顯，前往上開廠房與被告丙○○會合，共同拆卸廠房內告訴人乙○○所有之汽車
    電動油壓頂高機及引擎三角吊架各一具，並將該批機具載運至陳柏叡所經營之上
    開綦懋汽車電機行內重新組裝使用。嗣告訴人乙○○發現廠房內前開機具遭竊，
    經四處尋找後，復於九十年八月二十二日十五時許，在陳雍憲所經營之綦懋汽車
    電機行發現經油漆後之前開贓物，並經報警當場查獲。因認被告丙○○有與陳雍
    憲共犯刑法第三百二十條第一項之竊盜罪嫌云云。
二、按犯罪事實應依證據認定之，無證據不得推定其犯罪事實；又不能證明被告犯罪
    者，應諭知無罪之判決，刑事訴訟法第一百五十四條、第三百零一條第一項分別
    定有明文。所謂犯罪事實之證據，係指足以認定被告確有犯罪行為之積極證據而
    言，該項證據且須適合被告犯罪事實之認定，始得採為斷罪資料（最高法院二十
    九年上字第三一０五號、五十三年台上字第二七五０判例參照）。共同被告不利
    於己之陳述，固得採為其他共同被告犯罪之證據, 惟此項不利之陳述，須無瑕疵
    ，而就其他方面調查，又與事實相符，始得採為其他共同被告犯罪事實之認定（
    最高法院四十六年台上第四一九號判例）。
三、公訴人認被告丙○○有共犯刑法第三百二十條第一項之竊盜罪嫌，無非係以右開
    事實，業據告訴人乙○○指訴甚詳，且經共同被告陳雍憲自承在卷，並經證人許
    榮顯證述屬實，復有贓物領據一紙附卷可稽，且被告丙○○與陳雍憲並無仇恨，
    陳雍憲應無任意誣陷之理等為論據。
四、訊據上訴人即被告丙○○坦承認識陳柏叡，及其胞兄陳興旺有將前開廠房租予告
    訴人乙○○經營汽車保養廠等情不諱，惟矢口否認有何竊盜犯行，辯稱：該廠房
    是我二哥陳興旺出租去及管理，我僅住在廠房後面，並不知告訴人乙○○搬走時
    是否付清租金，我並未叫陳柏叡去搬機器，陳柏叡何時搬機器我也不知道，我與
    陳柏叡並無任何冤仇，並不知陳柏叡為何要誣陷我等語。其辯護意旨則以：被告
    丙○○確實不清楚陳柏叡將前開廠房內之機具拆卸搬遷乙事，且被告丙○○與該
    器具之使用與發展毫無關連，被告丙○○有何意圖為自己不法所有之情？且共同
    被告陳柏叡有關案發時間、及是否關掉電源，及所搬運之前開器具究為購買或是
    贈送等部分之說法不一，實屬可疑，且被害人於八十九年十月遷出，為何留置高
    達約二十萬元之物品，所查獲之物品僅有五萬元，其餘十五萬元之物陳柏叡不可
    能不要，顯見被害人之指述為虛偽等語為被告丙○○辯護。
五、經查：
（一）本件告訴人乙○○雖指述：該廠房是我先生與證人陳興旺簽定租約，租金並以
      支票支付，到八十九年二、三月間開始跳票，而未付租金，故於八十九年九月
      底十月初開始進行搬遷，陸續搬遷機器，因有些機具較大型需要用吊具來吊，
      無法一次搬完，搬到八十九年十一月二、三日時，僅剩下一點機具，到同月十
      三日下午再去搬時，發現很多東西都不見了，我曾在八十八年四月間僱請陳柏
      叡當電機師傅，到同年十月份陳柏叡自己去外面開電機行，因陳柏叡以前做的
      不錯，我就將客人的車子讓陳柏叡修理，且在我的機具不見後，還是有將客人
      的車子交給陳柏叡修理，但陳柏叡就不讓我去他所開的店，每次我跟陳柏叡說
      要將客人車子開過去時，陳柏叡就跟我講修理場換地方我找不到，還說會跟我
      牽車子，故我都讓被告陳柏叡來我店牽車，直到有一次客人從日本打電話來表
      示隔甲要返國，要我開該客人的車子接送，我才到陳柏叡的店裡當時就有看到
      我的機器，但有點懷疑，之後請警察一起過來，我發現該組汽車油壓頂高機的
      雙臂內有伊購買時所做的記號，另外引擎吊架中心臂中有燒焊的痕跡，是我僱
      請師傅以前所留的，因此我確定該二台機具為我所有，且機器外部的顏色亦遭
      陳柏叡另外漆上紫色等情甚詳（見警卷第五頁至第六頁背面調查筆錄、偵查卷
      第三十頁背面至第三十一頁背面訊問筆錄，及本院九十一年五月二十一日訊問
      筆錄），復有相片三幀及領結單一紙均在卷可按，然此僅能證明原審共同被告
      陳柏叡有竊取告訴人所有之汽車電動油壓頂高機及引擎三角吊架，然與被告丙
      ○○無關。
（二）前開位於高雄縣大寮鄉○○路一三八號之廠房為係由證人陳興旺出租予告訴人
      乙○○之夫林一郎，作為告訴人乙○○、林一郎二人經營汽車保養場所用，而
      被告丙○○住於該廠房後方，並在旁邊經營計程車招呼站，由出租人陳興旺雖
      向承租人收取租金，但並不常至該處等情，已據被告丙○○於警、偵訊中陳述
      ：我是該處屋主，廠房是我與兄陳興旺與陳興民三人共有，且我住在該廠房後
      方，門牌號碼是相同等語甚明，與證人即在該處擔任司機之古彩賜於原審九十
      二年二月二十六日調查時結證：被害人乙○○在該處開設保養廠，該保養廠是
      站長丙○○的房子，被告丙○○是開甲龍無線電計程車行，該處有一個站，就
      在保養廠隔壁等語明確（見原審卷第一七七頁），及有證人即被告丙○○之兄
      陳興旺於檢察官偵查中及原審調查時陳述：該屋是我與被害人乙○○之夫簽約
      ，租金是我在收取，因被害人乙○○是從八十九年二月份就未繳租金，且一再
      延期，我就叫乙○○搬走，但乙○○是何時搬走的我並不清楚，且我沒有常去
      廠房那裡，乙○○搬走時是有一些機具留在廠房內，但我並未與乙○○談過機
      器如何處理，且亦未約定機器由我處理等語甚明（偵查卷第五十九頁正、反面
      、原審卷第五十三頁、第五十四頁），可見該廠房是由證人陳興旺在經營、管
      理，被告丙○○對於該廠房之出租、租金之收取以及告訴人未付租金等事，均
      未參與甚明。
（三）證人即原審共同被告陳柏叡之員工吳坤忠於原審九十一年十二月三日調查時證
      稱：我與被告陳柏叡以前均受僱於林一郎，被告丙○○與綽號「古仔」之人有
      跟被告陳柏叡到被告陳柏叡的店裡看店裡沒有前開機具，就叫被告陳柏叡去搬
      機具等語（見原審卷第一三六頁），然證人即綽號「古仔」之古彩賜於原審九
      十二年二月二十六日調查時結證：「我沒有與丙○○一起去找過陳柏叡，也不
      知道丙○○要陳柏叡去保養場搬機具，也沒聽說過，更沒有告訴陳柏叡說這些
      機具可以搬等語（見原審卷第一七七頁、第一七八頁），因此證人吳坤忠上開
      證詞之可信度即令人懷疑。
（四）證人吳坤忠於本院九十二年七月三日調查時經本院隔離訊問結證：「我於八十
      九年十一月下旬受僱於陳柏叡，我知道陳柏叡店裡面有『油壓頂高機』這種機
      器，這部機器是在九十年間農曆過年後某日中午丙○○先生到我們店裡修車，
      說店裡面沒有『油壓頂高機』，這樣修車很不方便，就告訴我們說林一郎欠他
      們租金，沒有付清，林一郎留有壹台『油壓頂高機』，就叫我們老闆過去搬，
      那時他們沒有說錢的問題，他是自己壹個人來我們店裡的。我們老闆經過二、
      三個星期後才去搬回來。當時還說還有一部『引擎三角吊架』，當時現場有我
      、老闆、老闆的母親，我與老闆的母親二人在旁邊沒有說話，那時是中午，我
      們還沒有吃中飯，丙○○在那裡約說了壹個多小時才離開，丙○○來我們店裡
      面說了三次，第一次他是在某日下午約三時許與綽號『古仔』的人來我們店裡
      修車，那時他就有告訴老闆，因為老闆沒有時間去搬，過了三甲，第二次他自
      己一人來又講了一次，就是我剛才所講的那次，第三次又過了三甲，某日下午
      大約是二時至四時許他自己壹個人來又說了一次，丙○○第一次來我們店裡時
      有我老闆及他的母親、我，第三次也是我們三人在場，店裡面就只有我一個員
      工。」等語（見本院卷第四十七頁、第四十八頁），而證人即原審共同被告陳
      柏叡則於本院同日結證：「丙○○是在八十九年間告訴我可以把林一郎留在他
      們租賃場所的『油壓頂高機』、『引擎三角吊架』搬走，但幾月份我忘記了。
      他大約來向我說了二、三次，當時有我的員工、我母親，還有客戶在場。包括
      他們司機單獨來向我講的，司機單獨來講的大概是一、二次。丙○○來告訴我
      大概二、三次過後三甲我才去搬，我是因為當時很忙才沒有馬上去搬的。當時
      有吊車司機與我一起去搬，我是在早上八、九點的時候過去搬運的，快中午的
      時候回來。」、「（丙○○當時叫你去搬這些東西的用意是什麼？）他說林一
      郎向他們租賃的租金沒有付清，其他的東西都已經搬走了，只剩下『油壓頂高
      機』、『引擎三角吊架』二部沒有搬走，當時我有說不然看多少錢，我用買的
      ，他說先用用看再說。我載回來沒有幾甲，人家就去報遺失了，所以我沒有付
      錢給丙○○。我去搬運的那時，林一郎與我還沒有修車費用的糾紛。」、「（
      丙○○總共告訴過你幾次？）第一次丙○○與『古仔』一起來，隔甲又來（第
      二次）也是他們二人一起來，又跟我講一次，又隔甲的下午快接近傍晚的時候
      ，第三次他們的司機『古仔』自己一人來講一次，丙○○有無單獨壹個人來告
      訴我，我忘記了，他們每次來都是在下午接近傍晚的時間或者晚上，也有中午
      的時間來過。他們告訴我後的那個星期甲，我就去搬，當甲早上及前一甲的晚
      上六、七點的時候我都有親自打電話過去給丙○○。我過去載的時候，丙○○
      他們都有在場，且除了頂高機外，其他的就已經拆好，這些機器要請吊車來吊
      。」等語（見本院卷第四十九頁至第五十二頁）。綜合證人吳坤忠與陳柏叡於
      本院所述，可發現有下列矛盾之處：(一)本件竊盜之時間為八十九年十一月十三
      日，而證人吳坤忠於本院證稱其於八十九年十一月下旬受僱於陳柏叡等語，其
      受僱之時間既在案發之時間之後，何來現場聽聞被告丙○○叫陳柏叡去搬機具
      之事？可見證人吳坤忠之證詞不實。(二)證人吳坤忠證稱係在九十年間農曆過年
      後某日中午丙○○要陳柏叡去搬系爭機具，然九十年間農曆過年係九十年一月
      二十四日，與本件竊盜時間為八十九年十一月十三日亦相差二個多月，可見時
      間上與事實相去甚遠，其所證不足採。(三)證人吳坤忠證稱係被告丙○○告知後
      二、三個星期才去搬，證人陳柏叡則證稱過了二、三甲，那個星期日就去搬等
      語，二人所述亦不符。(四)對於先後所說三次時間之間隔究竟有多久？證人吳坤
      忠證述每次隔三甲，而證人陳柏叡則證稱隔甲則再來，連著三甲均來講，亦相
      互矛盾。因此證人吳坤忠、陳柏叡所述被告丙○○要陳柏叡去搬系爭機具等詞
      ，即不可採。
（五）陳柏叡雖於八十九年十一月十三日十時許僱請貨車司機許榮顯，至前開廠房搬
      運汽車電動油壓頂高機及引擎三角架等器具，且在到達該保養廠時，外面有一
      台計程車停在門口，陳柏叡下車有請該計程車開走，且在搬運過程中除陳柏叡
      外，另有一名男子協助關電源，拆卸過程約二小時，並載運至陳柏叡所經營位
      於高雄市○○○路三三三號之「綦懋汽車電機行」內等情，亦據證人許榮顯在
      警、偵訊中均證述：被告陳柏叡於八十九年十一月十三日僱請我駕駛貨車至大
      寮鄉○○路一三八號，到達時約十時許，係搬運汽車油壓頂高機，及引擎三角
      架各一台，當時到達該保養廠時，有一台計程車檔在該保養廠門口，陳柏叡即
      下車請該計程車開走，我將貨車開進保養廠內，陳柏叡即叫我去拆油壓頂高機
      ，在拆卸過程中，有一名男子稱是否需將電源拆掉，我表示不用，當時還有另
      外一名男子，陳柏叡有說該男子是屋主，但我並不認識被告丙○○，目前也無
      法確認，拆卸共二個鐘頭才搬至我的貨車上等語甚明（見偵查卷第十頁至第十
      一頁、原審卷第九十七頁、第九十八頁），且證人許榮顯於原審調查時改陳：
      在拆卸機具過程中有一男子問我是否需切斷電源，就是被告陳柏叡問我的，且
      在拆機具過程中，除被告陳柏叡跟我講話外，我確定沒有其他人跟我講話，我
      現在記不清被告陳柏叡有無跟我講屋主亦在場等語（見原審第九十八頁、第九
      十九頁），是證人許榮顯於先後於警、偵訊中及原審所稱不符，而證人許榮顯
      自警訊、原審迄至原審均無法指認被告丙○○當甲有在現場，自難僅憑其於警
      訊時曾證述有一男子表示是否需關閉電源，保養廠內另有一名男子，被告陳柏
      叡並有介紹稱是屋主等語，而推定該男子即為被告丙○○，而為被告丙○○不
      利之認定。
（六）至於被告丙○○向其胞兄索取其與林一郎之租賃合約書影本拿給陳柏叡的母親
      ，純屬好意，並非被告丙○○請陳柏叡搬走系爭機具，而事後卸責而有此行，
      否則被告丙○○自始即可作此答辯，何須大費周章！
（七）被告之選任辯護人聲請測謊鑑驗，然測謊僅係就受測者對於相關事項之詢答，
      對應其神經、呼吸、心跳等反應而判斷，其鑑驗結果有時亦因受測人之生理、
      心理因素而受影響，該鑑驗結果故可為審判之參考，但非為判斷之唯一及絕對
      之依據，因此，本院認無送請測謊鑑驗之必要，併此敘明。
（八）綜上所述，足見被告丙○○所辯，尚足採信。此外，又查無其他任何積極之證
      據足認被告丙○○有上述共同竊盜犯行，自難僅憑共同被告陳柏叡不實之供詞
      及證人吳坤忠不實之證詞，遽以採信。本件既不能證明被告丙○○犯罪，揆之
      上開法條規定及判例意旨，自應諭知被告丙○○無罪之判決。
六、原審就被告丙○○部分，未予詳查，遽為論罪科刑之判決，尚有未洽。被告丙○
    ○上訴意旨，執此指摘原判決不當，為有理由，自應由本院將原判決關於被告丙
    ○○部分予以撤銷改判，另為被告丙○○無罪之判決。
據上論斷，應依刑事訴訟法第三百六十九條第一項前段、第三百六十四條、第三百零
一條第一項，判決如主文。
本案經檢察官王登榮到庭執行職務。
中    華    民    國      九十二      年      七      月     三十   日
                              臺灣高等法院高雄分院刑事第二庭
                                  審判長法官  林正雄
                                        法官  張意聰
                                        法官  黃壽燕
右正本證明與原本無異。
不得上訴。
                                  法院書記官  黃富美
中    華    民    國      九十二      年      七      月    三十    日


司法院資訊處製作；財團法人民間司法改革基金會備份。
